---
title: "Aula 3 - Estágio Supervisionado II"
author: "Filipe Duarte"
date: "8/14/2019"
output:
  html_document: default
  pdf_document: default
---


# Aula 3 

Nesta aula veremos como estimar os parâmetros pelo método da máxima verossimilhança para algumas distribuições e, em seguida, como selecionar qual o modelo com o melhor ajuste. 

## Método da Máxima Verossimilhança

O método da máxima verossimilhança é um método para estimar os parâmetros de um modelo probabilístico. Dessa maneira, dada uma amostra e dado um modelo probabilístico, a estimativa por máxima verossimilhança estima os valores para os diferentes parâmetros do modelo.

Considerando $X$ uma variável aleatória e sendo $f(x,\theta)$ a função de densidade, onde o parâmetro $\theta$ é desconhecido. Dessa forma, dada uma amostra aleatória simples de $X$,de tamanho $n$, $X_1, X_2, ..., X_n$, e sejam $x_1, x_2, ..., x_n$ os valores observados, a função de verossimilhança $L$ define-se por:

$$
L(\theta; x_1,..., x_n) = f(x_1;\theta)*...*f(x_n;\theta).
$$

Dessa forma, dizemos que $\hat{\theta}$ é um estimador de máxima verossimilhança (EMV) para  $\theta = \theta_0$.


## fitditsrplus

O pacote `fitdistrplus` estima os parâmetros dos modelos pela máxima verossimilhança. Portanto, faremos uso dessa técnica para estimar os parâmetros dos modelos para os dados dos sinistros. 

Carregando biblioteca:

```{r}
library(fitdistrplus)
```

Carregando dados:

```{r}
sinistro <- read.csv("sinistros.csv", header = TRUE, sep=",")
```

Visualizando os dados:

```{r}
head(sinistro)
```

Criando um vetor apenas com os valores dos sinistros:

```{r}
sinistro <- sinistro$x
```

Estatísticas descritivas:

```{r}
# summary
summary(sinistro)
# desvio padrão
sd(sinistro)
```

Histograma

```{r}
# histograma
hist(sinistro)
```

# Ajuste das distribuições

```{r}
descdist(sinistro)
```

Vamos testar para gamma, weibull e lognormal:

```{r}
fit <- fitdist(sinistro, "gamma")
fitdist(sinistro, "weibull")
fitdist(sinistro, "lnorm")
```


Vamos plotar o histograma com a curva gerada a partir da estimação:

```{r}
hist(sinistro, pch=20, breaks = 20, prob = TRUE, main = "")
curve(dgamma(x, fit$estimate[1], fit$estimate[2]), add = TRUE, col = "red")
```

Vamos fazer o histograma e a distribuição acumulada:

```{r}
plotdist(sinistro, histo = TRUE, demp = TRUE)
```

Agora vamos estimar novamente para criar as 3 funções

```{r}
fit_w  <- fitdist(sinistro, "weibull")
fit_g  <- fitdist(sinistro, "gamma")
fit_ln <- fitdist(sinistro, "lnorm")

```

```{r}
summary(fit_w)
summary(fit_g)
summary(fit_ln)
par(mfrow=c(2,2))
plot.legend <- c("Weibull", "lognormal", "gamma")
denscomp(list(fit_w, fit_g, fit_ln), legendtext = plot.legend)
cdfcomp (list(fit_w, fit_g, fit_ln), legendtext = plot.legend)
qqcomp  (list(fit_w, fit_g, fit_ln), legendtext = plot.legend)
ppcomp  (list(fit_w, fit_g, fit_ln), legendtext = plot.legend)
```

Testando outras distribuições:

Carregar outro pacote:

```{r}
library(actuar)
```

Testando a loglogistica e pareto:

```{r}
fit_ll <- fitdist(sinistro, "llogis", start = list(shape = 1, scale = 500))
fit_P  <- fitdist(sinistro, "pareto", start = list(shape = 1, scale = 500))
cdfcomp(list(fit_ln, fit_ll, fit_P), xlogscale = TRUE, ylogscale = TRUE,
        legendtext = c("lognormal", "loglogistic", "Pareto"), lwd=2)

gofstat(list(fit_ln, fit_ll, fit_P), fitnames = c("lnorm", "llogis", "Pareto"))
```



